臺灣高等法院高雄分院刑事判決　　　　　　　　　九十一年度交上易字第一五七號
　　上　訴　人　台灣高雄地方法院檢察署檢察官
　　上　訴　人
　　即　被　告　甲○○
右上訴人因被告過失致死等案件，不服臺灣高雄地方法院九十一年度交易字第一二０
號中華民國九十一年三月二十九日第一審判決（起訴案號：臺灣高雄地方法院檢察署
九十年度偵字第六九七八號），提起上訴，本院判決如左：
      主  文
上訴駁回。
      事  實
一、甲○○考領有小型車駕駛執照，應注意汽車駕駛人於飲酒後其吐氣所含酒精成分
    超過每公升零點二五毫克以上者，不得駕車，卻於民國（下同）九十年二月二十
    四日凌晨零時許，在飲酒後血液酒精濃度高達每公升八一毫克（換算吐氣之酒精
    濃度則達每公升零點四○五毫克）之情形下，明知已不能安全駕駛動力交通工具
    ，竟仍貿然駕駛車號ＹＫ─一四○七號自用小客車，搭載陳重良，沿高雄縣鳳山
    市○○路○段由高雄往大寮方向行駛，途經劃有行車分向線路段之高雄縣鳳山市
    ○○○○道三七九公里五百公尺大智陸橋轉彎處時，其應注意，不得駛入來車之
    車道內，並應注意車前狀況，隨時採取必要之安全措施，以避免危險之發生，而
    依當時情況，天候係晴天，夜間有照明，道路狀況無缺陷，視距良好，並無不能
    注意之情事，竟疏未注意車前狀況及行車不得跨越分向限制線之規定，違規跨越
    分向限制線，駛入由大寮往高雄之對向車道，因而其左側車頭擦撞正於對向外側
    車道往高雄方向行駛由林貞杉所駕駛並搭載其妻王淑英之車號ＶＮ─九九九一號
    自用小客車左側車門，再反彈以其左側車頭及前車門撞擊亦正於對向車道往高雄
    方向行駛由陳水仩所駕駛，並搭載其妻乙○○○、其子陳明雲、其女陳珠惠之車
    號ＵＴ─三五六○號自用小客貨車（廂型車）正前方車頭，致陳水仩因腹內出血
    休克，經送醫急救後仍延至當日上午五時二十八分許不治死亡，乙○○○受有兩
    側股骨、右側掌骨及臉骨骨折、臉部下唇撕裂傷，陳明雲受有左下肢擦傷併挫傷
    ，陳珠惠受有左橈骨骨折等傷害，陳重良則受有左前額部挫腫、胸挫傷胸痛之傷
    害（陳重良受傷部分未據告訴），林貞杉受有頭部輕微擦傷之傷害（未據告訴）
    。
二、案經被害人乙○○○、陳明雲、陳珠惠訴由高雄縣警察局鳳山分局報請臺灣高雄
    地方法院檢察署檢察官偵查起訴。
    理  由
一、訊據上訴人即被告甲○○（下稱被告）坦承右揭酒後駕車肇事之事實不諱，雖矢
    口否認有何過失致死及過失傷害之犯行，辯稱：伊當晚在鳳山市○○路○段一百
    五十四號漂亮公主檳榔攤附設之卡拉ＯＫ喝酒後，開車載陳重良由大寮中庄往高
    雄方向行駛，並非由高雄往大寮方向行駛，伊由大寮往高雄方向原行駛外車道，
    欲超越林貞杉所駕駛之車號ＶＮ─九九九一號自用小客車，乃變換至內車道，上
    坡至大智陸橋轉彎處，突然看見左前方陳水仩所駕駛車號ＵＴ─三五六○號自用
    小客貨車自對向車道高速迫近，伊往右邊閃避不及，仍被撞擊左側車門，致伊車
    立即反彈且向右旋轉至外側車道，駕駛座前之保險桿撞及林貞杉之車左側車門；
    而長七十六公尺之單線煞車痕表示行車速度超過一百公里，復伊車車頭受損嚴重
    ，若伊車係從逆向直接撞擊林貞杉之車，則伊車在第一次撞擊時即應翻車並衝出
    橋外，不可能再撞到陳水仩之車，而陳水仩之車車頭亦不應毀損如此嚴重，且林
    貞杉之車不可能只有車門受擦撞而已；又從煞車痕延伸至內車道已停止，而刮地
    痕則在外車道，可判斷二車在內車道已發生撞擊，並有一車翻覆致在外車道產生
    刮地痕，而陳水仩之車左側車身刮地痕非常明顯，方向盤係由下往上推而變形，
    可見陳水仩之車在撞到伊車前即失控往左側衝，致右側前後兩輪均懸空，在撞擊
    伊車後順勢往左側翻車，在地上留下刮地痕，並非如林貞杉所述其係在外車道被
    第一次撞擊；再若伊車係撞到林貞杉之車後反彈撞到陳水仩之車，則陳水仩之車
    應係右側被撞，然陳水仩之車右側受損並不如左側嚴重，而陳水仩之車若係左側
    被撞應向右翻車，然卻向左翻車，亦顯不合常理；況若陳水仩之車當時正在上橋
    ，速度不快，則自遠距離看見前方有車失控衝入對向車道，理應煞車即不至於翻
    覆；又伊車右側車身幾乎未受損，右側胸骨卻受傷嚴重，可見係陳水仩之車逆向
    撞到伊車左側，伊車向右迴轉時撞擊林貞杉之車致身體右側受傷嚴重云云。
二、經查：
（一）右揭犯罪事實，業據告訴人乙○○○、陳惠珠、陳明雲於警、偵訊及原審審理
      中指訴綦詳，且與證人即車禍當時與被害人陳水仩同向行駛亦遭被告撞擊之車
      號ＶＮ─九九九一號自用小客車駕駛人林貞杉於偵查、原審審理中證述：當時
      我開外車道，對向車道之一輛暗色系小轎車突然衝過來，因前面無他車，第一
      個撞到我所駕駛之自小客車，致我車在原地打轉，車頭調往屏東方向，緊靠在
      橋邊，後來該對向車再撞到另一輛車，是其回過神爬出車窗後看到的，該對向
      車絕對不是廂型車等語；又於本院中結證稱：我從屏東（大寮）方向要回高雄
      ，在陸橋上坡路段，我行駛外車道，是由東往西行駛，當時前方是彎道，我要
      上坡的時候忽見對方車道有一部車疾駛下坡的時候穿過雙黃線，衝入我的車道
      ，撞到我的左側駕駛的車門，我的車子就失控，就打轉車頭又回到往屏東的方
      向，當時我就暈了一會兒，車禍發生前，我車子後方的同方向內側車道我發現
      有車燈光，表示我後方有同行的車子，我經過幾秒鐘就醒來，我就聽人家說發
      生車禍了，後來我有下車，看到有一部小轎車停在路的中央，一部廂型車停在
      上坡的路段，車禍發生的位置，距我的車子位置只有三個車身的距離，與我擦
      撞的車子是小轎車，並非廂型車等語。及證人王淑英即當時坐於林貞杉旁之妻
      子亦於偵查中證述：當時意識很清楚，未昏過去，撞其車之對向車係黑色小轎
      車，絕對不是廂型車等語相符。
（二）參以本件三輛車撞擊後之停放位置為：車號ＹＫ─一四○七號自用小客車停於
      東邊道路中央雙黃線上，車頭朝西，車號ＶＮ─九九九一號自用小客車停放北
      上西邊機車道上，車頭朝東南，車號ＵＴ─三五六○號自用小客貨（廂型車）
      停於北上兩車間之外車道，車頭朝東北等情；及本件三輛車撞擊損壞情形為：
      車號ＹＫ─一四○七號自用小客車車頭左前方引擎蓋擦撞凹陷，前保險桿左邊
      撞毀裂開，左前後車門撞擊後嚴重凹入，車號ＶＮ─九九九一號自用小客車左
      邊前後兩車門下方均被擦撞凹陷，車號ＵＴ─三五六○號自用小客貨車車頭正
      面撞擊後整面往後擠凹，前左右兩車門因撞擊後均變形掉漆，前面加裝之圓型
      漆白色漆鐵質保護桿掉落等情，分別有高雄縣警察局鳳山分局道路交通事故調
      查報告表暨所附現場圖及高雄縣警察局刑警隊鑑識組刑案現場勘查報告表、車
      禍現場及車損照片共一百零七幀在卷可參。
（三）徵之本件三輛車撞擊後所附著之漆物質，於偵查中送請內政部警政署刑事警察
      局鑑定結果為：(1)在車號ＹＫ─一四○七號自用小客車前保險桿及左前引擎蓋
      撞擊處所採取之紅漆，與在車號ＶＮ─九九九一號自用小客車左後車門外側板
      金採取之外層紅色漆相似；(2)在車號ＶＮ─九九九一號自用小客車左後車門外
      側板金擦痕採取似灰白漆痕，與在車號ＹＫ─一四○七號自用小客車引擎蓋上
      採取之透明加銀灰色層相似；(3)在車號ＶＮ─九九九一號自用小客車左後車門
      外側附著高溫磨擦膠塊，與在車號ＹＫ─一四○七號自用小客車前保險桿裏面
      採取之泡棉相似；(4)在車號ＹＫ─一四○七號自用小客車左前車門外側板金印
      痕採取之白色漆痕，與在車號ＵＴ─三五六○號自用小客貨車前白色圓型保護
      桿上採取之最外層白色油漆相似；(5)在車號ＵＴ─三五六○號自用小客貨車前
      圓型保護桿左邊附著物採取之外來微量灰銀色漆粉，與在車號ＹＫ─一四○七
      號自小用客車引擎蓋上採取之透明加灰銀色層相似等情，亦有該局九十年八月
      十四日刑鑑字第一○五○三○號鑑驗通知書一件附卷足憑。
（四）至被告雖辯稱：伊係由大寮往高雄方向行駛，於內車道被逆向行駛之陳水仩之
      車撞擊左側車門，再反彈且向右旋轉至外車道，致其車駕駛座前之保險桿撞擊
      林貞杉之車左側車門云云，然設若被告之車確係由大寮往高雄方向行駛，為自
      對向車道駛入之陳水仩之車撞擊後，被告之車反彈再撞擊林貞杉之車，則依物
      理學之慣性定律，被告之車當無向後倒退達十餘公尺（3.8m+8.8m），而停放
      於上開現場圖所示位置之可能性；且林貞杉之車所受到衝撞力亦不足以使其車
      頭倒向；又依國內道路設計，單車道之寬度最寬者為國道高速公路之三點七五
      公尺，一般道路均在三點七五公尺（含）以下，然被告所駕駛之上開自小客車
      為進口之美國通用車種，其迴轉半徑達五公尺左右，則果如被告所言，係陳水
      仩駕車自高雄往大寮方向對向衝撞其所駕駛之自小客車，其之自小客車始倒轉
      撞上林貞杉所駕駛之自小客車，則被告所駕駛之自小客車被撞後掉頭迴轉即可
      能於迴轉時撞及往高雄方向之右側陸橋護欄，並會留下車子迴轉之旋轉痕跡，
      更可能遭在外車道由後駛至之林貞杉所駕駛之自小客車由被告所駕駛之車右側
      撞擊，惟觀諸上述道路事故調查報告表及相片並無顯示被告所駕駛之車子迴轉
      之旋轉痕跡，被告所駕駛之自小客車右側亦均無遭撞擊痕跡；而被告之車最初
      係以左側車頭擦撞林貞杉之左側車門，並非正面直接撞擊林貞杉之車，而陳水
      仩之車卻係車頭直接被撞擊，已如前述，故林貞杉之車除左側車門有擦撞凹陷
      之情形外，其餘各部位均完整無損，而被告並未於撞擊林貞杉之車後，立即翻
      車並衝出橋外，陳水仩之車亦因而幾乎全毀；再者，上開現場圖所示之煞車痕
      延伸至大寮往高雄方向之內側車道停止，而刮地痕係在外側車道，顯見被告之
      車與林貞杉之車係於內外車道交界處發生擦撞，此與林貞杉所證述其係行駛於
      外車道等語亦無牴觸；且被告之車既係先與林貞杉之車發生擦撞，再反彈以左
      側車頭及前車門撞擊陳水仩之車正前方車頭，則陳水仩之車向左翻車，並造成
      左側車身刮地痕，亦與常情無違；至被告右側身車幾乎未受損，右側胸骨卻受
      傷嚴重，應係其先後二次以左側車頭撞擊林貞杉與陳水仩之車時，身體向右彈
      所造成。是被告前揭所辯，顯與事實不符，僅係事後卸責之詞，諉無足採。
（五）另證人陳重良雖於原審審理中證稱當天和被告去檳榔攤喝酒後，被告開車載其
      由屏東往高雄方向行駛，開到陸橋時，超車開上陸橋，看到燈亮後就撞到了云
      云，惟證人陳重良於肇事前既與被告共同飲酒，則其有無酒醉、記憶是否正確
      無誤，尚非無疑；況證人陳重雄係被告之友人，其證詞難免偏頗；抑有進者，
      證人陳重良所證述之證詞與前開所有跡證不符，自難採信。又證人顏詠文證述
      當天於檳榔攤喝酒後，被告開車先走，其聽到聲響後，趕過去看，已發生車禍
      ，就先騎車將陳重良載回去等語，及證人邱展嘉證述當天在檳榔攤喝酒後，被
      告先走，陳重良順便搭被告的車離開等語，均不足以證明被告於肇車陸橋上之
      行車方向，即難遽以為有利被告之認定。
（六）綜上所述，足認本件車禍發生經過，係被告駕車沿高雄縣鳳山市○○路○段由
      高雄往大寮方向行駛，於大智陸橋轉彎處，跨越行車分向線，駛入由大寮往高
      雄之對向車道，以其左側車頭擦撞正於外車道行駛之林貞杉之車左側車門，致
      林貞杉之車向右旋轉彈至機車道上，車頭朝東南，而被告之車再反彈以左側車
      頭及前車門撞擊行駛在後之陳水仩之車正前方車頭，致陳水仩之車向左旋轉，
      並翻覆於兩車間之外車道，車頭朝東北，被告之車則向右旋轉，並衝至東邊道
      路中央雙黃線上，車頭朝西之事實，應堪認定。
（七）按汽車駕駛人飲酒後其吐氣所含酒精成分超過每公升零點二五毫克以上者，不
      得駕車；汽車在劃有行車分向線之路段行駛，不得駛入來車之車道內；汽車行
      駛時，駕駛人應注意車前狀況，隨時採取必要之安全措施，以避免危險之發生
      ，道路交通安全規則第一百十四條第二款、第九十七條第二款、第九十四條第
      三項分別定有明文，被告既考領有駕駛執照（有原審九十一年三月二十六日筆
      錄可稽），對於上開規定自不得諉為不知，且依當時情況，天候係晴天，夜間
      有照明，道路狀況無缺陷，視距良好，並無不能注意之情事，竟仍於酒後貿然
      駕車，並疏於注意車前況狀及在劃有行車分向線之路段行駛，不得駛入來車之
      車道內，因而肇致本件車禍事故，其駕駛行為顯有過失，灼然至明。況本件交
      通事故經送請臺灣省高屏澎區車輛行車事故鑑定委員會鑑定結果，亦認被告酒
      醉駕駛自小客車超車失控侵入來車道為肇事原因，陳水仩及林貞杉各駕車無肇
      事因素，有該鑑定委員會九十年五月十一日高屏澎鑑字第九○○六九五號函所
      附鑑定意見書存卷可參。復有國軍高雄總醫院急診生化檢驗單（檢驗被告飲酒
      肇事後血液酒精濃度高達每公升八一毫克，換算吐氣之酒精濃度則達每公升零
      點四○五毫克）一紙附卷可稽，查刑法第一百八十五條之三規定所謂「不能安
      全駕駛」，係抽象危險犯，本不以發生具體危險為必要，而依醫學實驗證明所
      得經驗法則，對於吐氣酒精濃度達每公升０．二五毫克以上時，將使駕駛人產
      生複雜之技巧障礙、駕駛能力變壞之行為表現，肇事比率比一般未飲酒時高出
      二倍，而吐氣酒精濃度達每公升零點五毫克以上時，將使駕駛人產生平衡感與
      判斷力障礙升高，肇事比率比一般未飲酒時高出十倍，甚而如吐氣酒精濃度達
      每公升零點七五毫克時，駕駛人將產生明顯酒醉、步履蹣跚之行為狀態，其肇
      事比率比一般高二十五倍（參見蔡志中著，對飲酒不能安全駕駛之執法研究，
      司法院第四十六期業務研究會講義），本件被告飲酒肇事後血液酒精濃度高達
      每公升八一毫克（換算吐氣之酒精濃度則達每公升零點四○五毫克），已如前
      述，依據上開研究報告之結論，並參酌被告駕車違規侵入來車道之舉動觀之，
      被告因飲酒已至駕駛技巧障礙，視覺及行為反應能力減低，而達不能安全駕駛
      動力交通工具，亦堪認定。再者，被害人陳水仩確因本件車禍致腹內出血休克
      不治死亡一情，亦經臺灣高雄地方法院檢察署檢察官督同法醫師相驗明確，製
      有勘驗筆錄、相驗屍體證明書、驗斷書各一件附卷足按；又告訴人乙○○○、
      陳明雲、陳珠惠均因本件車禍受有前揭傷害，亦有長庚紀念醫院診斷證明書四
      紙在卷可證，是被告駕車未盡前開注意義務肇事，核與被害人陳水仩之死亡及
      告訴人乙○○○、陳明雲、陳珠惠之受傷間，均顯有相當因果關係。故本件事
      證明確，被告犯行洵堪認定，應予依法論科。
二、核被告所為，係犯刑法第一百八十五條之三服用酒類不能安全駕駛動力交通工具
    而駕駛罪、第二百七十六條第一項之過失致人於死罪、第二百八十四條第一項前
    段之過失傷害罪。被告以一過失行為，同時致被害人陳水仩死亡及乙○○○、陳
    明雲、陳珠惠受傷，係一行為觸犯數罪名，為想像競合犯，應依刑法第五十五條
    之規定，從一重依過失致死罪處斷。被告所犯過失致死罪與服用酒類不能安全駕
    駛動力交通工具而駕駛罪間，犯意各別，構成要件有異，應予以分論併罰。又被
    告酒醉駕車肇事，因而致人死、傷，應依道路交通管理處罰條例第八十六條第一
    項加重其刑。
三、原審因而適用道路交通管理處罰條例第八十六條第一項，刑法第一百八十五條之
    三、第二百七十六條第一項、第二百八十四條第一項前段、第五十五條、第五十
    一條第五款，罰金罰鍰提高標準條例第一條前段之規定，並審酌被告雖無不良素
    行，惟飲酒後置他人生命、安全於不顧，竟駕車侵入對向車道內肇事，同時致被
    害人陳水仩死亡及告訴人乙○○○、陳明雲、陳珠惠受傷，情節不輕，且肇事後
    迄未與告訴人等達成和解，犯後態度等一切情狀，分別就所犯服用酒類不能安全
    駕駛動力交通工具而駕駛罪，量處有期徒刑三月，過失致人於死罪量處有期徒刑
    一年四月，並定其應執行之刑為有期徒刑一年五月。經核原判決認事用法，並無
    不合，量刑亦稱妥適；被告上訴意旨，否認犯罪，指摘原判決不當，為無理由，
    應予駁回。
據上論結，應依刑事訴訟法第三百六十八條，判決如主文。
本案經檢察官林應華到庭執行職務。
中      華      民      國    九十一    年      八      月      九      日
                              臺灣高等法院高雄分院刑事第七庭
                                  審判長法官  李春昌
                                        法官  黃憲文
                                        法官  莊飛宗
右正本證明與原本無異。
不得上訴。
                                  法院書記官  張明賢
中      華      民      國    九十一    年      八      月      九      日
附錄所犯法條：
中華民國刑法第一百八十五條之三
服用毒品、麻醉藥品、酒類或其他相類之物，不能安全駕駛動力交通工具而駕駛者，
處一年以下有期徒刑、拘役或三萬元以下罰金。
中華民國刑法第二百七十六條
 (過失致死罪)
因過失致人於死者，處二年以下有期徒刑、拘役或二千元以下罰金。
從事業務之人，因業務上之過失犯前項之罪者，處五年以下有期徒刑或拘役，得併科
三千元以下罰金。
中華民國刑法第二百八十四條
 (過失傷害罪)
因過失傷害人者，處六月以下有期徒刑、拘役或五百元以下罰金，致重傷者，處一年
以下有期徒刑、拘役或五百元以下罰金。
從事業務之人，因業務上之過失傷害人者，處一年以下有期徒刑、拘役或一千元以下
罰金，致重傷者，處三年以下有期徒刑、拘役或二千元以下罰金。
